【裁判字號】    98,金重訴,802
【裁判日期】    981016
【裁判案由】    違反證券交易法等
【裁判全文】
臺灣臺中地方法院刑事判決           98年度金重訴字第802號
公  訴  人  臺灣臺中地方法院檢察署檢察官
被      告  戊○○
選任辯護人  葉建廷律師
            蔡欽源律師
            游雅鈴律師
被      告  丁○○
選任辯護人  游雅鈴律師
            林欣屏律師
被      告  乙○○
選任辯護人  周金城律師
被      告  丙○○
選任辯護人  張慶宗律師
            何孟育律師
被      告  甲○○
選任辯護人  劉大正律師
被      告  許行政
選任辯護人  楊貴森律師
            邱基祥律師
被      告  己○○
選任辯護人  洪志麟律師
            洪珮琪律師
上列被告因違反證券交易法等案件，經公訴人提起公訴（97年度
偵字第18924號、97年度偵字第19831號、98年度偵字第3375號）
，本院判決如下：
    主    文
本件管轄錯誤，移送於臺灣臺北地方法院。
    理    由
一、公訴意旨如起訴書所載。（如附件）
二、按案件由犯罪地或被告之住所、居所或所在地之法院管轄，
    此為刑事訴訟法第5條第1項所規定。又數同級法院管轄之案
    件相牽連者，得合併由其中一法院管轄；有左列情形之一者
    ，為相牽連之案件：二、數人共犯一罪或數罪者。刑事訴訟
    法第6條第1項、第7條第2款定有明文。又於第一審辯論終結
    前，得就與本案相牽連之犯罪或本罪之誣告罪，追加起訴，
    同法第265條第1項亦有明文。查其立法意旨，係在相牽連案
    件有其事證之關連性，若同一訴訟程序審理，因各項人證、
    物證之相互勾稽，有助於直接審判法官證據心證之形成，為
    發現事實所必要之法定程序，且可以免除證人、鑑定人奔波
    之苦，並可節省法院有限的訴訟資源；是具有相牽連關係之
    相牽連案件，為達全部審理之訴訟目的，固得將全部之案件
    合併由其中一法院管轄，惟若其中具有相牽連關係之部分，
    並未併同起訴或追加起訴時，其情形應認與所規定「合併由
    其中一法院管轄」之情形不符，不得逕向具相牽連關係之法
    院起訴，換言之，相牽連案件僅得「合併」管轄，若分別繫
    屬各法院時，即應按其事物管轄之性質，而由有管轄權之法
    院受理，不得因其有相牽連關係，而違反事物管轄之規定（
    參最高法院22年上字第1804號判例同旨）；同旨，牽連管轄
    為相對管轄權，為固有管轄之補充規定，係因為促進訴訟經
    濟原則，始由同一法院合併管轄，是如無合併審判之實益時
    ，即應回歸一般土地管轄原則，始合意旨。又無管轄權之案
    件，應諭知管轄錯誤之判決，並同時諭知移送於管轄法院，
    同法第304條定有明文，且依同法第307條之規定，此項判決
    並得不經言詞辯論逕行為之。
三、查本件被告戊○○、丁○○、乙○○、丙○○、甲○○、許
    行政、己○○住居所分別在臺北市、臺北縣、高雄縣等地，
    犯罪事實發生地在臺北市，均非在本院轄區，是本院就本件
    並無土地管轄權。公訴人雖以共同被告陳浚堂住所地在本院
    轄區內，其所涉案件於本院審理中，認本案為數人共犯一罪
    之相牽連案件而有牽連管轄。然查：
  (一)本件檢察官起訴書所載之犯罪事實共分為犯罪事實二(一)被告
    戊○○、丁○○、許行政共同謀議「安定操作」部分，(二)許
    行政、甲○○、乙○○、己○○共同拉抬股價部分，(三)許行
    政、甲○○、乙○○、陳浚堂、鄒興華共同拉抬股價部分，
    及三、甲○○恐嚇蔡漢凱部分，四、丙○○與鄒興華共同恐
    嚇乙○○部分；其中陳浚堂所參與者，僅為犯罪事實二(三)部
    分，其他部分陳浚堂均未參與，亦即，就犯罪事實二(一)、
    (二)、三、四部分，與陳浚堂並無關連，充其量係屬間接相牽
    連，則檢察官徒以被告陳浚堂住居所位為本院轄區，即認本
    院就全部犯罪事實有管轄權，此部分已有過度擴張牽連管轄
    之嫌。
  (二)又如前所述，檢察官就刑事訴訟法第6條所規定之相牽連案
    件，固得合併偵查或合併起訴；但檢察官就相牽連案件合併
    偵查結果，並未對本案被告7人與具固有管轄權之共犯陳浚
    堂合併起訴，或依刑事訴訟法第265條之規定於陳浚堂案件
    中追加起訴，致陳浚堂所涉案件，與本案實際上已無從達於
    合併審判之目的（參卷附本股98年3月4日簽呈），即與前揭
    牽連管轄所欲達成之訴訟經濟目的相違背。
  (三)再查，依檢察官起訴書證據清單所載之證人蔡漢凱（住臺北
    市大安區）、謝文哲（住臺北市大同區）、蕭證元（住臺北
    市士林區）、魏英斌（住新竹縣竹東鎮）、張錫彬（居臺北
    縣三重市）、詹于霈（住臺北縣板橋市）、詹苓禾（住臺北
    縣板橋市）、詹智婷（住臺北縣板橋市）、李永誠（住臺北
    縣新莊市）、李世五（住臺北市北投區）、吳敏（住臺北縣
    汐止市）、黃奕欽 (住臺北市士林區）等人之住居所，及起
    訴書所載之各該人頭開戶處所、出具櫃臺買賣中心交易意見
    分析書之財團法人中華民國證券櫃檯買賣中心（設臺北市○○路○段100號15樓），均非在本院轄區內，本案既未有合併
    審判、證據共通之實益，如由本院審理，僅無端增加證人、
    鑑定人來回奔波之苦，且將造成法院有限訴訟經費之額外支
    出，顯非適宜。
四、綜上，本案本院既未因合併起訴或追加起訴而取得對被告之
    管轄權；則檢察官縱合併偵查，但既分別起訴，本案自應向
    有管轄權（指被告住居所地、所在地、犯罪地）之法院起訴
    ，而受理之法院，是否因相牽連案件而合併由其中一法院管
    轄，乃法院受理後審酌事項；本案被告之住居所及所在地分
    別在臺北縣市、高雄縣等地，惟犯罪事實發生地均在臺北市
    ，公訴人向本院提起公訴，揆諸上開說明，自有未合，爰不
    經言詞辯論，諭知管轄錯誤之判決，並移送於有管轄權之臺
    灣臺北地方法院。
據上論斷，應依刑事訴訟法第304條、第307條，判決如主文。
中    華    民    國    98    年    10    月    16    日
                  刑事第九庭   審判長法   官  朱光國
                                     法   官  唐光義
                                     法   官  吳幸芬
以上正本證明與原本無異。
如不服本判決應於收受判決後10日內向本院提出上訴書狀，並應
敘述具體理由；其未敘述上訴理由者，應於上訴期間屆滿後20日
內向本院補提理由書（均須按他造當事人之人數附繕本）「切勿
逕送上級法院」。
中    華    民    國    98    年    10    月    16    日
                                     書記官  黃毅皓


司法院資訊處製作；財團法人民間司法改革基金會備份。
